臺灣高等法院臺中分院刑事裁定
                                    110年度毒抗字第512號
抗  告  人
即  被  告  鍾正兆




上列抗告人因違反毒品危害防制條例案件，不服臺灣苗栗地方法
院中華民國110年3月9日第一審觀察勒戒裁定（110年度毒聲字第
217號，聲請案號：臺灣苗栗地方檢察署110年度聲觀字第139號
、110年度毒偵字第261號），提起抗告，本院裁定如下：
    主  文
抗告駁回。
    理  由
一、抗告意旨略以：抗告人即被告鍾正兆（下稱被告）在民國10
    6年及107年間各涉犯施用第二級毒品罪，分別經判處有期徒
    刑5月、5月、5月在案，然本件於107年7月11日所犯施用第
    二級毒品罪卻要再行勒戒，又不能吸收上開明顯不利於被告
    之3件判決，令人費解，倘要令被告入勒戒處所觀察勒戒，
    請一併撤銷上開三次施用毒品罪之判決，方符合公平原則等
    語。
二、按毒品危害防制條例第20條第3項、第23條第2項於109年1月
    15日修正公布，且新增第35條之1過渡規定，並均於109年7
    月15日施行。次按犯毒品危害防制條例第10條之罪者，檢察
    官應聲請法院裁定，令被告入勒戒處所觀察、勒戒，其期間
    不得逾2月。觀察、勒戒後，檢察官依據勒戒處所之陳報，
    認受觀察、勒戒人無繼續施用毒品傾向者，應即釋放，並為
    不起訴之處分；認受觀察、勒戒人有繼續施用毒品傾向者，
    檢察官應聲請法院裁定令入戒治處所強制戒治，其期間為6
    個月以上，至無繼續強制戒治之必要為止。但最長不得逾1
    年。依前項規定為觀察、勒戒或強制戒治執行完畢釋放後，
    3年後再犯第10條之罪者，適用前2項之規定，毒品危害防制
    條例第20條第1項、第2項、第3項（修正後）分別定有明文
    。又「本條例中華民國108年12月17日修正之條文施行前犯
    第10條之罪之案件，於修正施行後，依下列規定處理：……一
    、偵查中之案件，由檢察官依修正後規定處理」，修正後毒
    品危害防制條例第35之1條第1款亦有明文。是依修正後毒品
    危害防制條例規定，觀察、勒戒或強制戒治執行完畢釋放後
    ，3年後再犯施用毒品罪者，應適用觀察、勒戒及強制戒治
    之規定，3年內再犯施用毒品罪者，則應依法追訴；就修正
    施行前犯施用毒品罪之偵查中案件，於修正施行後，檢察官
    應依修正後規定處理，倘係3年後再犯之案件，檢察官應聲
    請法院裁定，令被告入勒戒處所觀察、勒戒。且前揭規定中
    所謂「3年後再犯」，經最高法院刑事大法庭以109年度台上
    大字第3826號裁定統一見解為：只要本次再犯（不論毒品危
    害防制條例第20條規定修正施行前、後）距最近一次觀察、
    勒戒或強制戒治執行完畢釋放，已逾3年者，即該當之，不
    因其間有無犯第10條之罪經起訴、判刑或執行而受影響。
三、經查：
(一)被告有於107年7月11日12時許，在其位於苗栗縣○○鄉○○村0
    鄰○○○000○0號住處，施用第二級毒品甲基安非他命1次之事
    實，業據被告於偵查中坦承不諱（見偵字第3814號卷第206
    頁；毒偵字第1155號卷第79頁），被告於107年7月12日上午
    9時30分許經警採尿送驗結果，呈安非他命及甲基安非他命
    陽性反應，亦有中山醫學大學附設醫院檢驗科藥物檢測中心
    實驗編號0000000號尿液檢驗報告及苗栗縣警察局頭份分局
    毒品犯罪嫌疑人尿液採驗作業管制紀錄表在卷可稽（見毒偵
    字第1155號卷第73、75頁），足認被告之自白與事實相符，
    其施用第二級毒品犯行堪予認定。
(二)被告前因施用毒品案件，經法院裁定令入勒戒處所觀察勒戒
    後，因認有繼續施用毒品傾向，再經法院裁定令入戒治處所
    施以強制戒治，於91年12月7日執行完畢釋放出所，此後被
    告再無因施用毒品經觀察、勒戒或強制戒治執行完畢釋放之
    情形，有臺灣高等法院被告前案紀錄表在卷可憑（見本院卷
    第20至53、55頁）。本件被告施用毒品之時間，距被告上次
    觀察勒戒、強制戒治執行完畢釋放時點，已逾3年，揆諸首
    揭說明，不因被告於該段時期間內曾另犯施用毒品罪經起訴
    、判刑或執行而受影響，應依毒品危害防制條例第20條第1
    項、第3項（修正後）及觀察勒戒處分執行條例第3條第1項
    之規定，再令被告觀察、勒戒。原審因認檢察官之聲請為正
    當，裁定將被告送勒戒處所觀察、勒戒，核其認事用法並無
    不合，應予准許（被告本次所犯距前次觀察勒戒、強制戒治
    執行完畢釋放後已逾3年，原裁定雖漏引修正後毒品危害防
    制條例第20條第3項規定，然此不生影響於原裁定之結果，
    附此敘明）。
(三)被告雖以前詞置辯。惟被告於106年12月21日或22日某時許
    ，施用第二級毒品甲基安非他命之犯行，經臺灣苗栗地方法
    院以107年度易字第235號判決判處有期徒刑5月，於107年5
    月31日確定；於107年1月30日18時許，施用第二級毒品甲基
    安非他命犯行，經臺灣苗栗地方法院以107年度苗簡字第148
    4號判決判處有期徒刑5月，於108年3月14日確定；於107年3
    月18日夜間某時許，因施用第二級毒品甲基安非他命犯行，
    經臺灣苗栗地方法院以107年度易字第365號判決判處有期徒
    刑5月，於107年8月30日確定等情，有上開判決、宣示判決
    筆錄及臺灣高等法院被告前案紀錄表在卷可憑（見本院卷第
    44至47、63至75頁），被告上開施用第二級毒品三罪犯罪時
    間與本件相距數月，犯罪時間已有不同；且上開三罪均經判
    決確定，與本件因尚在「偵查中」而應依修正後毒品危害防
    制條例令入勒戒處所觀察勒戒之情形有異，當無從與本件合
    併處理，被告抗告意旨容有誤會，要難採取。
四、綜上所述，原裁定因認檢察官之聲請為正當，裁定令被告入
    勒戒處所觀察、勒戒，其期間不得逾2月。核無不合，被告
    仍執詞提起抗告，指摘原裁定不當，為無理由，應予駁回。
五、據上論斷，依刑事訴訟法第412條，裁定如主文。
中　　華　　民　　國　　110 　年　　5 　　月　　10　　日
            刑事第四庭    審判長法　官  蔡  名  曜
　　　　　　　　　　　　        法　官  林  宜  民
　　　　　　　　　　　　　      法　官  邱  鼎  文
以上正本證明與原本無異。
不得再抗告。
                                書記官  陳  宜  屏
　　　　　　　　　　　　　　　　
中　　華　　民　　國　　110 　年　　5 　　月　　10　　日